【裁判字號】    98,台上,1955
【裁判日期】    981022
【裁判案由】    請求損害賠償
【裁判全文】
最高法院民事判決            九十八年度台上字第一九五五號
上  訴  人  甲○○
訴訟代理人  陳清華律師
被 上訴 人  大立機器工業股份有限公司
法定代理人  乙○○
訴訟代理人  蔡嘉容律師
上列當事人間請求損害賠償事件，上訴人對於中華民國九十八年
六月十六日台灣高等法院台中分院第二審判決（九十八年度重上
字第四號），提起上訴，本院判決如下：
    主  文
原判決除假執行部分外廢棄，發回台灣高等法院台中分院。
    理  由
本件被上訴人主張：上訴人於民國七十一年任職伊公司副總經理
期間，受伊委任至美國加州設立子公司即摩登帝克機械有限公司
（下稱摩登公司），處理伊運至美國之機械銷售事宜，並應將售
得價款扣除相關費用及佣金後匯與伊。伊於八十年九月至八十一
年六月間共交付總價美金二十三萬一千九百元之機械七台與摩登
公司出售，上訴人未將賣得價款匯回。伊依民法第一百七十九條
、第一百八十四條及第五百四十一條規定，得請求上訴人交付該
款等情。求為命上訴人給付美金二十三萬一千九百元，及加付法
定遲延利息之判決。
上訴人則以：伊係摩登公司負責人，代理該公司與被上訴人交易
，縱價款未付，係摩登公司應負債務不履行之問題，與伊無涉等
語，資為抗辯。
原審廢棄第一審所為被上訴人敗訴之判決，改判如其上述聲明，
係以：上訴人已自承被上訴人將機器運往美國，賣得款項，匯回
台灣事宜，均由其處理，因機器有些沒有賣完，未拿到銷售獎金
屬實，足認被上訴人主張其有委任上訴人將摩登公司銷售機械後
之款項，扣除相關費用及佣金後匯回乙節，係屬實在。查被上訴
人有交付摩登公司銷售如第一審判決附表編號一至七所示價款美
金二十三萬一千九百元之機械七台，上訴人既負有將摩登公司銷
售機械後之款項匯回被上訴人之義務，迄未給付，上訴人依民法
第五百四十一條第一項規定，訴請上訴人給付美金二十三萬一千
九百元及其利息，洵屬正當，應予准許等詞，為其判斷之基礎。
惟民法第五百四十一條第一項關於受任人交付之義務，須以受任
人因處理委任事務，有收取金錢、物品及孳息為限。被上訴人於
事實審陳稱：伊指派上訴人至美國設立摩登公司，由伊出貨給摩
登公司寄賣，賣出之機械，以摩登公司名義匯款給伊等語（一審
卷第一一三、一三○頁）。原審亦僅認定上訴人負有將摩登公司
銷售機械後之款項匯回被上訴人之義務。果爾，機械係由摩登公
司出售，價款應係由該公司收取後匯給被上訴人，上訴人僅係處
理摩登公司匯款事宜，倘係如此，上訴人並未取得價款，能否謂
被上訴人得依上開規定請求上訴人交付價款，尚非無疑。原審就
此未詳加研求，遽以前揭理由為不利上訴人之判斷，不無可議。
上訴論旨，指摘原判決違背法令，求予廢棄，非無理由。
據上論結，本件上訴為有理由。依民事訴訟法第四百七十七條第
一項、第四百七十八條第二項，判決如主文。
中    華    民    國  九十八  年    十    月  二十二  日
                      最高法院民事第六庭
                          審判長法官  劉  福  來
                                法官  陳  國  禎
                                法官  陳  重  瑜
                                法官  吳  麗  女
                                法官  簡  清  忠
      本件正本證明與原本無異
                                      書  記  官
中    華    民    國  九十八  年   十一   月    三    日
                                                      Ｅ


司法院資訊處製作；財團法人民間司法改革基金會備份。
